【裁判字號】    91,訴,3400
【裁判日期】    920307
【裁判案由】    損害賠償
【裁判全文】
臺灣高雄地方法院民事判決  九十一年訴字第三四○○號
    原      告  乙○○○
    被      告  甲 ○ ○
    訴訟代理人  蕭永宏律師
右當事人間因傷害等案件，原告提起請求損害賠償之附帶民事訴訟，經本院刑事庭裁
定移送，本院判決如左：
    主      文
被告應給付原告新台幣壹拾萬仟貳佰元，及自民國九十一年八月二十四日起至清償
日止，按週年利率百分之五計算之利息。
原告其餘之訴駁回。
訴訟費用由被告負擔分五之一，餘由原告負擔。
本判決第一項於原告以新台幣萬伍仟元為被告預供擔保後得假執行；但被告如於假
執行程序實施前以新台幣壹拾萬仟貳佰元為原告預供擔保後得免為假執行。
原告其餘假執行之聲請駁回。
    事實及理由
一、原告主張：被告甲○○之妻即訴外人劉春妹，原受僱於伊在高雄縣美濃鎮○○路
    ○段一二三號所經營之麗都髮廊，因劉春妹於九十一年二月二十七日遭解僱，且
    尚未領得同年二月份之薪資，引起被告不滿，於同年三月八日十三時十分許，夥
    同訴外人傅新樑至伊上開營業處所欲領取薪資，因遭拒絕，被告即假藉與傅新樑
    對話恐嚇伊，雙方並發生推擠，而被告於推擠過程中不慎倒地，心中更加憤怒，
    乃基於傷害之故意，以右手掌毆打伊左臉，致伊左耳受有外傷性耳膜破裂及紅腫
    之傷害。伊因受傷治療共支出醫療費用新台幣（下同）三萬元；因左耳受傷無法
    從事美髮工作，受有二個月之營業損失二十萬元；另伊因此傷害，精神上受有極
    大痛苦，爰請求精神慰藉金三十萬元，合計五十三萬元，爰依侵權行為之法律關
    係，聲明求為命：(一)被告應給付原告五十三萬元，及自附帶民事起訴狀繕本送達
    翌日起至清償日止，按週年利率百分之五計算之利息；(二)願供擔保，請准宣告假
    執行之判決。
二、被告則以：伊對兩造因領取薪資發生爭執並出手揮擊原告左臉，及原告共支出三
    萬元醫藥費之事實均不爭執，惟伊係出於正當防衛，並非故意毆打原告，原告所
    受之傷害可能是其固有之舊耳疾所引起，原告請求之營業損失及精神慰藉金均過
    高，且若非原告拒付薪資並將伊推倒，伊不會採取反擊行為，故原告就損害之發
    生，與有過失等語，資為抗辯。並聲明：(一)原告之訴及假執行之聲請均駁回；
    (二)如受不利判決，願供擔保請准宣告免為假執行。
三、原告主張其於前開時地，遭被告毆打左臉，致受有前開傷害之事實，據其提出許
    國庭醫院、財團法人長庚醫院高雄分院（下稱高雄長庚醫院）及高雄醫學大學附
    設中和紀念醫院（下稱高雄醫學院）之診斷證明書三紙為證，並經現場目擊證人
    馮坤玉及林美齡分別於警訊（見警卷第五、六頁）及本院刑事庭審理時（見本院
    刑事卷九十一年七月十九日訊問筆錄及同年九月五日審判筆錄）證述綦詳，況被
    告對其有出手揮擊原告左臉乙事亦不為爭執，而被告上開故意傷害情事，經本院
    刑事庭調查結果，亦認定其故意傷害犯行明確，而依故意傷害罪判處拘役三十日
    確定（另恐嚇部分判處拘役二十日，應執行拘役四十五日）等情，業據本院依職
    權調取九十一年度易字第二一００號刑事卷核閱屬實，並有該刑事卷影本在卷可
    稽，則被告故意傷害原告之事實，當可認定。至於被告辯稱原告所受之傷害可能
    是舊耳疾所引起乙事，惟查：依上開診斷證明書所載，原告受傷部位均位於遭毆
    打之左耳（左臉），且就診之日期，亦在本件傷害事故發生之後，況經本院向許
    國庭醫院、高雄長庚醫院及高雄醫學院函查，亦均函覆原告於本件傷害前，未有
    因耳疾或聽力問題就診之記錄，有許國庭醫院九十二年一月二十四日、高雄長庚
    醫院九十二年一月二十二日（九二）長庚院高字第０一二五號及高雄醫學院九十
    二年一月十七日（九二）高醫附秘字第０一三二號函在卷可稽，堪認原告上開傷
    害，確因被告毆傷所致。綜上，被告故意毆打原告致受有前揭傷害之事實，堪信
    為真實。
四、按因故意或過失，不法侵害他人之權利者，負損害賠償責任；不法侵害他人之身
    體、健康者，被害人雖非財產上之損害，亦得請求賠償相當之金額，民法第一百
    八十四條第一項前段及第一百九十五條第一項前段分別定有明文。本件被告因故
    意不法侵害原告之身體，已如前述，則原告依前開規定，請求被告負賠償責任，
    即屬有據。茲就原告請求賠償之金額，是否准許，分述如後：
（一）醫療費用部分：
      原告主張其因本件傷害，先後至許國庭醫院、高雄長庚醫院及高雄醫學院治療
      ，共支出醫療費用三萬元之事實，為被告所不爭執，並有原告提出之醫療費用
      收據為證，堪信為真實，原告此部分請求，自應准許。
（二）營業損失部分：
      原告主張受傷後，長達二個月期間無法從事美髮工作，以其平均每月營業額十
      萬元計算，共損失二十萬元，並提出營業帳簿為證；然被告否認原告無法從事
      美髮工作及營業帳簿之真正。經查，原告雖主張其因本件傷害而長達二個月無
      法從事美髮工作，惟經本院向高雄醫學院查詢函覆：「依記錄，賴潘君（原告
      ）之傷害，並不會影響其從事美髮工作。」，有該院回函在卷可稽；而原告受
      傷後，自九十一年四月九日起至同年十二月五日止，至高雄醫學院門診十二次
      及住院治療五日（自九十一年四月三十日起至同年五月四日止），原告既長期
      在高雄醫學院就醫，則高雄醫學院對其所受傷害是否會影響工作乙事，應知悉
      甚詳，所為之鑑定意見，自屬可採。而原告因本件傷害就醫（含門診及住院）
      日數，共計二十五日之事實，為兩造所不爭執，並經本院向許國庭醫院、高雄
      長庚醫院及高雄醫學院函查屬實，則原告於上開就醫日期，自受有無法工作之
      營業損失。原告雖主張其每月營業所得約十萬元，並提出營業帳簿為證，惟被
      告否認之，且其所提出之營業帳簿係其自行製作，是否屬實，非無疑義，況本
      院依職權向財政部南區國稅局旗山稽徵所（下稱旗山稽徵所）函查原告所得資
      料，因原告未申報所得稅而查無其稅籍資料，有該所九十一年十二月十三日南
      區國稅旗山服字第０九００一三六００號函在卷足證，參以原告復未提出其他
      證據資料以供本院審酌，故其主張每月營收十萬元乙事，即無可採。本院參酌
      現行勞工最低基本工資每月一萬五千八百四十元之基準，計算原告就醫之營業
      損失，合計二十五日無法工作之損失為一萬三千二百元，其計算方式如下：〔
      15840×（25÷30）＝13200〕。逾此範圍之請求，為無理由，應予駁回。
（三）精神慰藉金部分：
      原告遭被告毆打受有外傷性耳膜破裂及紅腫之傷害，且接受住院治療，其身體
      及精神確受極大痛苦，當可認定。本院審酌原告年近四十、國小畢業、平時從
      事美髮業、依本院函查其財產歸戶資料，名下並無登記任何財產，及被告四十
      歲、高職畢業、為電焊工，現任職於任步機械股份有限公司、依其申報所得稅
      捐資料所載，其九十年及九十一年之薪資收入為三十八萬三千二百五十元及三
      十萬九千元，名下現有土地五筆，業據本院向旗山稽徵所函查屬實等一切情狀
      ，認原告請求精神慰藉金以六萬元為適當，逾此請求，為無理由。
五、又按過失相抵，係指損害之發生或擴大，被害人與有過失而言，亦即被害人之過
    失行為與加害人之加害行為共同成立同一損害，或加害行為之損害發生後，因被
    害人之過失行為，致其損害擴大，是必被害人有過失，且被害人之行為與損害之
    發生須有相當因果關係者，始有過失相抵之適用。本件被告故意毆打原告，一有
    該行為，原告之損害即告發生，原告對該損害之發生或擴大並無何過失可言；縱
    認原告積欠劉春妹薪資，並與被告發生拉扯，存有疏忽，但究非予被告毆打以助
    力，且此疏忽，在通常狀態下，亦非當然發生毆打之結果，被告主張適用過失相
    抵以減免其賠償責任，為無理由。
六、綜上所述，原告得請求被告賠償之金額為醫療費用三萬元、營業損失一萬三千二
    百元及精神慰藉金六萬元，合計十萬三千二百元。從而，原告本於侵權行為之法
    律關係，請求被告給付之款項，在十萬三千二百元，及自附帶民事起訴狀繕本送
    達翌日即九十一年八月二十四日起至清償日止，按週年利率百分之五計算利息之
    範圍內，即屬有據，應予准許。逾此範圍之請求，為無理由，應予駁回。
七、兩造陳明願供擔保，聲請宣告假執行或免為假執行，就原告勝訴部分，與法律規
    定相符，爰分別酌定相當之擔保金額宣告之；至原告敗訴部分，其假執行之聲請
    ，即失其依據，應併予駁回。
據上論結，本件原告之訴為一部有理由，一部無理由，依民事訴訟法第七十九條但書
、第三百九十條第二項、第三百九十二條，判決如主文。
中      華      民      國      九十二    年      三      月     七     日
                             臺灣高雄地法院民事第一庭
~B法      官  唐照明
右為正本係照原本作成。
如不服本判決，應於送達後廿日內，向本院提出上訴狀並表明上訴理由，如於本判決
宣示後送達前提起上訴者，應於判決送達後十日內補提上訴理由書（須附繕本）。
中      華      民      國      九十二    年      三      月     七     日
~B法院書記官  李承悌


司法院資訊處製作；財團法人民間司法改革基金會備份。
